# 求教同一控制下资产购买构成业务合并案例的判断

提问人：jiuzhouhaotian 时间：2011-04-25 21:35:51
求教各位老师：
甲乙公司同受吴某控制，90%股权，小股东同为梅某，持股10%。甲公司为 2010 年 8 月 1 日新设的公司，乙公司为 2008 年成立的公司，业务整合的需要，甲公司需要将乙公司的经营性资产（含负债）购入，然后办理乙公司的注销手续。购入资产负债明细如下：
应收账款 10 万元、存货 100 万元、固定资产 200 万元、长期待摊 100 万元，应付账款 110 万元，差额 300 万元。该差额对应资产负债评估值 320 万元，甲公司向乙公司支付对价 320 万元。
本人判断： 甲公司购买的乙公司经营性资产（含负债）， 具备了投入、生产加工过程、产出 3 个要素，应被界定成构成业务。
甲公司个别报表：甲公司按照购买资产负债的账面值入账，支付对价与其差额冲减资本公积（假设甲公司资本公积足够）。 请问：（ 1 ）甲公司比较会计报表资产负债表是否调整期初数，借：各项资产 300 万，贷：资本公积 300 万。 (2)乙公司1-7月的收益是否并入比较利润表，对应哪个资产负债表科目才能保持报表平衡？

回答人：chenyiwei
这种同一控制下收购构成业务的资产、负债的交易，从经济实质上类似于吸收合并，应按《讲解》对于同一控制下吸收合并的原则执行。即：甲公司个别报表层面，自收购日开始把乙公司的经营性净资产纳入报表中，收购日前的利润表不纳入，也不调整前期比较数据；如果甲公司有其他子公司，需编制合并报表的，则在合并报表层面可按同一控制下的原则处理，但鉴于甲公司系本年度新成立，最多只能把乙公司自甲公司成立日开始的利润表纳入甲公司的合并报表中。

回答人：chenyiwei
回复 藤椅 jiuzhouhaotian 的帖子基本上可以这样理解。但前提是甲公司另有其他子公司，因而需要编制合并报表。

提问人：Wolf9966 时间：2012-09-27 17:25:15
回复 chenyiwei 的帖子
陈老师,就该项业务来说,若仅仅收购其资产,不收购负债,如何处理呢.谢谢!

回答人：chenyiwei
如果所收购的资产也已具备“业务三要素”，则不承接负债不影响将该交易定性为业务合并。在合并报表层面模拟纳入该业务的前期数据时，需将该业务经营相关的负债也一并纳入，到实际完成合并日再将不收购的负债剥离。

提问人：Wolf9966 时间：2012-09-27 18:44:13
回复 chenyiwei 的帖子
陈老师,若仅对资产进行收购,且使用现金交易,收购日即是收购完成日,是不是负债可以不纳入合并呢.谢谢

回答人：chenyiwei
若是同一控制下合并，则由于被购买资产已构成业务，还是要按照同一控制下合并在合并报表层面的处理原则，将合并日之前的负债模拟纳入前期合并报表中，到合并日再把不承接的负债予以剥离。

提问人：lgt870420 时间：2015-11-02 01:23:58
陈老师，如果存在部分资产赠送，部分支付对价，另有部分剥离，则合并成本是支付的对价？合并日的资产、负债数据该怎么列示，是以赠送部分加支付对价部分的账面价值？

回答人：chenyiwei
1 、如果是同一控制下的业务合并，则合并对价＝支付的现金＋剥离资产账面价值，合并成本＝转入资产的账面价值。 2 、可以这样理解。